【裁判字號】    96,訴,121
【裁判日期】    970611
【裁判案由】    詐欺等
【裁判全文】
臺灣臺北地方法院刑事判決               96年度訴字第121號
公  訴  人  臺灣臺北地方法院檢察署檢察官
被      告  庚○○
選任辯護人  王玉楚律師
            李長生律師
            邱瑞元律師
被      告  丁○○
            戊○○
                    （現另案於臺灣臺北監獄執行中）
上列被告等詐欺等案件，經檢察官提起公訴（95年度調偵字第
587號、95年度偵字第25580號），本院判決如下：
    主  文
庚○○共同行使偽造私文書，足以生損害於他人，處有期徒刑
年。未扣案偽造之「備用信用狀」壹紙及法國巴黎銀行國際部英
文圓形章戳壹個均沒收之。
丁○○連續意圖為自己不法之所有，而侵占自己持有他人之物，
處有期徒刑貳年，減為有期徒刑壹年。
戊○○無罪。
    事  實
一、庚○○、丁○○與戊○○原為朋友關係。庚○○明知其無能
    力申辦全球前25大銀行所出具之備用信用狀（Standby L/C
    ，又稱擔保信用狀），並以該備用信用狀向國內外銀行擔保
    融資貸款，竟與對外號稱在國際金融市場上從事財務操作之
    姓名年籍不詳、自稱GARY HSIEH之成年男子，基於意圖為自
    己不法所有及行使偽造私文書之犯意聯絡，透過不知情之戊○○介紹（庚○○為取信戊○○，曾帶同GARY HSIEH在臺北
    市凱悅飯店見面），於民國93年3、4月間，在己○○所經營
    之秦昇貿易有限公司（址設臺北市○○區○○街156號1樓，
    登記負責人為己○○之妻賒智華，下稱秦昇公司）內，由庚○○向甲○○、己○○佯稱：伊為英國某基金會外圍成員，
    與該基金會秘書長GARY HSIEH熟識，透過GARY HSIEH可代辦
    全球前25大銀行所出具之備用信用狀，以該備用信用狀向國
    內外銀行擔保融資貸款，如介紹欲申請備用信用狀者，介紹
    人可獲得備用信用狀信用額度5％ 之佣金，惟需先行集資支
    付所申請備用信用狀信用額度1％之手續費及3％之保證金等
    語，並出示不詳之外文文件，向甲○○、己○○、戊○○告
    知該文件為其前曾代辦成功之備用信用狀影本，以取信甲○○、己○○、戊○○，致甲○○、己○○、戊○○均陷於錯
    誤，以為有利可圖，旋提供己○○所經營之秦昇公司為貸款
    平台（即日後秦昇公司取得備用信用狀後，由秦昇公司持之
    向金融機構擔保借款），委託庚○○代辦備用信用狀。嗣庚○○以秦昇公司資本額過低，與往來銀行間之授信額度有限
    ，不符合條件為由，建議另覓適合之公司，數日後（約一週
    內），因丁○○所經營之公司有意辦理貸款，因丁○○與戊○○結識多年，前又曾因辦理信用狀與戊○○有所接觸，乃
    以電話詢問戊○○能否代為辦理備用信用狀，由於甲○○、
    己○○、戊○○等人適因秦昇公司不符合作為貸款平台條件
    ，而另尋適合之公司，因緣際會下，戊○○乃同意進行評估
    ，嗣經戊○○轉告庚○○、甲○○、己○○後，戊○○與庚○○旋即前往嘉義縣布袋鎮與丁○○見面，並由庚○○與丁○○前往丁○○之往來銀行即國泰世華商業銀行（下稱國泰
    世華銀行）嘉義分行洽談、瞭解，庚○○認為丁○○在大陸
    地區上海市所經營之上海千茂休閒製品有限公司（下稱千茂
    公司）適合辦理貸款後，庚○○、戊○○即向甲○○、己○○稱：經向千茂公司往來之國泰世華銀行嘉義分行查詢，該
    銀行已同意接受千茂公司美金300 萬元之備用信用狀，丁○○以備用信用狀融資貸得款項後，將支付信用額度5％ 之佣
    金等語，四人乃商定同意以千茂公司作為貸款平台，並約定
    由庚○○負責代辦事宜，甲○○、己○○及戊○○則負責集
    資申辦該備用信用狀所需之1％手續費及3％保證金，共計美
    金12萬元，且需先將該美金12萬元匯入由庚○○所提供GARY
    HSIEH在英國LLOYDS TSB銀行所開立之帳號為0000000號之帳
    戶內，日後由該四人分取5％ 之佣金。戊○○、甲○○、己○○均不疑有他，旋即合力籌措資金，甲○○、己○○並簽
    發支票委請丁○○對外調現，嗣因戊○○、甲○○、己○○
    發現丁○○持上開支票調現所得挪為己用後（詳後述），庚○○認為丁○○之公司已不適合作為貸款平台，需另覓其他
    公司，甲○○遂改以其友人乙○○在大陸地區上海市所經營
    之「中彔網絡遊戲軟件開發有限公司」（下稱中彔公司）作
    為貸款平台（期間庚○○為取信乙○○，並帶同GARY HSIEH
    在臺北市遠企飯店見面），並由戊○○、甲○○、己○○另
    行籌款，乃於93年4、5月間接續將相當於12萬元美金之款項
    匯入前開庚○○所提供之帳戶。嗣庚○○、GARY HSIEH為圖
    掩飾渠等未代辦備用信用狀之事實，即於不詳時間，先是利
    用姓名年籍不詳之成年人（無證據證明該人為兒童或少年，
    依罪疑惟輕原則，應從有利於被告之認定，認為係成年人）
    偽刻法國巴黎銀行國際部英文圓形章戳（印文形式如附件）
    1 個（未扣案，且無證據證明已經滅失）後蓋用，並偽造「
    Pierre Mariani」之簽名，而偽造法國巴黎銀行總行於93年
    7 月30日傳送與大陸地區中國銀行總行轉送招商銀行上海分
    行泰興支分行之最高信用額度為美金500 萬元之「備用信用
    狀」1 紙，告知乙○○有關法國巴黎銀行總行業已審核通過
    ，並將該「備用信用狀」交給在大陸地區上海市之乙○○而
    行使之，足以生損害於法國巴黎銀行及「Pierre Mariani」
    。嗣因戊○○、甲○○、己○○久候，遲未見有何中彔公司
    持備用信用狀向銀行貸得款項之情事，發覺有異，又因甲○○、己○○所簽發之支票遭丁○○挪用，不甘損失，而共同
    具狀提出告訴。
二、於籌措上開相當於12萬元美金款項期間，因戊○○、甲○○
    、己○○資金不足，經戊○○告知丁○○後，丁○○乃向戊○○表示若甲○○、己○○可以簽發支票，其願持支票對外
    調現以協助籌措款項等語，戊○○轉告上情後，由甲○○開
    立如附表一所示之支票3 紙，己○○則開立如附表二編號１
    至編號４所示之支票4 紙，交給丁○○對外調現後匯入上開
    GARY HSIEH銀行帳戶以補足美金12萬元，數日後，丁○○以
    如附表二編號３所示之支票票期過長為由，請己○○另行簽
    發如附表二編號７所示之支票，並由丁○○親自前往己○○
    所經營之秦昇公司內收取該支票，惟並未將如附表二編號３
    所示之支票返還給己○○。丁○○取得甲○○、己○○所開
    立之支票後，因本身經營之公司周轉困難，乃思將上開支票
    所借得之款項挪為己用，竟意圖為自己不法所有之概括犯意
    ，而於93年3、4月間，連續持向民間借貸金主票貼調現，以
    易持有為所有之意思，將上開支票侵占入己。
三、案經甲○○、己○○、戊○○訴由臺灣臺北地方法院檢察署
    檢察官偵查起訴。
    理  由
壹、被告庚○○有罪部分：
  一、訊據被告庚○○對於其有居間代辦「備用信用狀」、提供
      GARY HSIEH銀行帳戶、戊○○、甲○○、己○○有匯入相
      當於12萬元美金進入上開帳戶以及有交付卷附偽造之「備
      用信用狀」給乙○○等事實並不爭執，惟矢口否認有何偽
      造文書、詐欺之犯行，辯稱：這整件事情，我是受到戊○○、甲○○、己○○之委託去辦理金融貸款融資，貸款平
      台均由他們指定，沒有我個人的意見在裡面，我的角色只
      是他們推薦哪個人，由我去驗證他是否有貸款的能力。我
      沒有詐欺、偽造文書，我不知道該「備用信用狀」是假的
      ，是經過檢察官送請鑑定後，我才知道是假的等語。被告
      庚○○之選任辯護人亦辯護稱：(一)GARY HSIEH（謝）係一
      美籍華人，定居英國，為某金融基金會秘書長，自稱有能
      力申辦世界前25大銀行的備用信用狀（取得信用狀就可向
      銀行質押借款）。為開發台灣客源，於93年2、3月間來台
      ，被告庚○○爰邀10多年老友戊○○與GARY HSIEH在凱悅
      飯店會面。戊○○對GARY HSIEH所提出的「5%佣金」頗感
      興趣，戊○○乃先引介甲○○，甲○○再引介己○○，意
      以己○○經營之秦昇公司申辦信用狀，嗣因資本額度不夠
      ，戊○○再引介其多年好友丁○○之千茂公司提出申請。
      經全體同意：(1)申辦成功後，信用狀權利歸丁○○，但丁○○需付佣5%給戊○○、甲○○、己○○及被告庚○○；
      (2)戊○○、甲○○、己○○3 人需先負責籌12萬美金作為
      申辦保證金及手續費。為此，渠等自93年4 月30日起即陸
      續籌款匯至英國GARY HSIEH名下帳戶，約5 月18匯足12萬
      美元，被告庚○○則負責兩方的溝通聯絡工作，故可獨分
      1%佣金。所有國外申請作業，則由GARY HSIEH負責操作，
      答辯人無法也無能力參與。93年5 月初，丁○○以協助籌
      措保證金為由，持告訴人支票向第三人調現，但蔡某卻將
      調得數百萬元票款充為私用。告訴人等與丁○○關係生變
      、喪失信任，便請被告庚○○改以乙○○之中錄公司做為
      開狀人。被告庚○○和GARY HSIEH共赴上海瞭解中錄公司
      狀況；當時乙○○小姐曾作東宴聚（有其陳姓友人作陪）
      ，而GARY HSIEH在瞭解後亦認同變更申請人的可行性。為
      求慎重，周女還於93年6 月15日提供乙份「上海招商銀行
      」回函，證明上海招商銀行可受理世界前百大銀行所開出
      的備用信用狀質押貸款，而巴黎銀行包含其中。嗣於93年
      7 月底，GARY HSIEH傳來巴黎銀行信用狀之核准電文，中
      錄公司已獲准500 萬美元的備用信用額度。但在此同時，
      上海招商銀行卻通知中錄公司，因大陸宏觀調控政策之規
      定，對虧損公司不得進行放貸。使得此份信用狀形同無用
      ，告訴人等卻將無法貸款之責歸咎於備用信用狀申請出問
      題，故對被告庚○○等提出告訴。被告庚○○自認坦蕩合
      法，才會理直氣壯的提出GARY HSIEH所傳交的「巴黎銀行
      500 萬美元電文。直到調閱卷附巴黎銀行95年5 月22日第
      076 號函，始驚知該電文是偽造，便立即迅與資料提供者
      GARY HSIEH聯絡，但可能其因心虛而百般躲避，數月無果
      。95年10月間透過美國友人協助才好不容易能通到話，但
      GARY HSIEH面對被告庚○○提出的諸多疑問均言詞閃爍，
      不肯正面回應；(二)本案所有相關人中，被告庚○○真正認
      識者，僅戊○○一人，其餘相關人均係在受託申請案後才
      初次見面，包含丁○○在內，在本件申辦案前，被告庚○○與丁○○根本是素昧平生。固然先前在大陸經商的丁○○曾透過戊○○的介紹，以電話向被告庚○○諮詢過有關
      銀行貸款問題，但兩人僅止於電話通話，既未曾謀面，更
      無何交情可言，丁○○與告訴人等間之支票調現，完全與
      被告庚○○無涉，起訴書將被告庚○○冠上共犯之名，殊
      有誤會；(三)被告庚○○接受甲○○、己○○、戊○○、丁○○之委託申辦備用信用狀過程中，全然相信GARY HSIEH
      確實有能力可完成申請任務。申請保證金及手續費12萬美
      金，係被告庚○○依GARY HSIEH指示，請告訴人等直接匯
      入謝某LLOYDS TSB BANK第00000000 號帳戶內。告訴人等
      自93年4月20日至93年5月18日期間陸續匯足，被告庚○○
      未得分文。被告庚○○當庭提出的電文係GARY HSIEH於93
      年7 月底傳送，被告庚○○一收達就轉知乙○○，並請周
      女迅向上海銀行查詢是否收到正本，並獲得正面回應。為
      本案申請事宜，GARY HSIEH」曾先後和戊○○在台北凱悅
      及乙○○在上海見面。可見，申請主導人確係GARY HSIEH
      ，被告庚○○僅係居中介紹兼聯絡工作，以賺取其中1%佣
      金。案發後，被告庚○○雖曾親赴上海請乙○○出示證明
      函，但函文內容是周女依其認知、在自由意志下繕寫，非
      外力脅迫或欺瞞。因此，被告庚○○自始至終均和告訴人
      等一樣，相信GARY HSIEH可以合法順利完成本件備用信用
      狀之申請，不知其中有詐，若被告庚○○存有絲毫詐欺之
      心，則當告訴人等於93年5 月18日匯足12萬元美金時，理
      應得款即逃之么么，何必還在93年6 月15日為新改定的新
      申請人中彔公司而積極奔走。再按一般經驗邏輯，任何存
      心詐欺者，絕對不可能在詐得財物後還能和被害人間維持
      良好關係，更不會再費心力討好被害人，故就本案而言，
      被告庚○○若真預謀詐騙告訴人等12萬美元，則在93年5
      月18日詐財目的達成之後，極力避開被害人尚恐不及，焉
      有再多此一舉的93年7 月30日偽造銀行電文企圖向被害人
      掩飾犯行之理？再以被告庚○○在美國、大陸均有商業基
      礎來看，若真被告庚○○心存詐欺告訴人等，則在鈞院審
      理時，即應棄案潛逃，焉有數年來均按期歸國配合審理？
      又乙○○於93年8 月告知被告庚○○，因宏觀調控政策，
      上海招商銀行已拒絕該公司持備用信用狀進行貸款（並非
      拒絕備用信用狀），使得告訴人等引領企盼的資金無法到
      位，戊○○亦為此多次央請被告庚○○協助調度。被告庚○○基於情誼，仍陸續提供近百萬元的資金，協助渠等度
      過難關。此有居中協助匯款的陳昶宇所出具的證明函可資
      憑稽，若被告庚○○存心訛騙告訴人等12萬美元，何必再
      於詐騙得手後，還出借近百萬元給他們？被告庚○○自始
      至終均秉申請案是真實合法之信念，根本不知GARY HSIEH
      在幕後做假操弄。在此認知前提下，焉有可能偽造出93年
      7月30日的銀行許可電文？更何況，乙○○於95年8月15日
      亦當庭證承：「宏觀調控是當時突然出現的政策，避免外
      匯大量進入中國炒作房地產，所以招商銀行直接通知我：
      他們沒辦法核准貸款我兩百萬美金，是銀行告知我財務主
      管，我財務主管才轉告我的，招商銀行是跟我說：第一，
      我資本額和兩百萬美金沒有到位，第二，我公司當時是虧
      損狀態」等語。可見，本件貸款案之所以無法達成不是因
      為信用狀的申請出問題，而是中錄公司本身礙於大陸突發
      政策而致無法貸款。再者，被告庚○○早在93年7 月30日
      收到GARY HSIEH所傳送的電文後，即主動轉傳給乙○○，
      並非在遭到告訴後才提供給檢察署。而依當時情況，12萬
      美金既已入袋，周女又未逼著要核准電文，被告庚○○大
      可置若罔聞，根本沒有偽造文書之動機或必要急迫性！末
      查，本件電文係被告庚○○主動提供給原偵辦檢察官，檔
      卷內才會有此文件。若被告庚○○先前真有偽造之舉或是
      知悉該電文係偽造，必定會懼怕檢察官深入調查，則為避
      免在詐欺案外又衍生事端，百般隱匿該電文猶恐不及了，
      又怎敢主動提供給檢察官。遍查本案全部卷證，均無任何
      直接或間接證據涉及被告庚○○等三人如何分工，並於何
      時、何處、以何方式偽造起訴書證據清單五所示之備位信
      用狀，當應為被告庚○○此部分犯行無罪之諭知等語。
  二、經查：
    (一)被告庚○○於94年11月9 日檢察事務官詢問時所提出之「
      備用信用狀」影本（該「備用信用狀」上載明寄件人為法
      國巴黎銀行國際部，收件人為中國銀行總行，並請該行轉
      送中國招商銀行上海分行泰興支行，傳送日期為2004年7
      月30日，編號為BP/LC0000000A-04，最高額度為500 萬元
      美金），並非法國巴黎銀行總行所開立，該信用狀中之法
      國總行印章及簽字均為偽造，且Mr.Pierre Mariani 亦非
      Chief International Department Officer（國際部主任
      ）；該備用信用狀中之申請人及受益人均非法國總行所知
      悉，另該狀中編號，亦非為法國總行所知悉之編號等情，
      有法國巴黎銀行臺北分行95年5月22日（95）巴黎字第076
      號、95年12月14日（95）巴黎字第021 號函在卷可稽；而
      證人即法國巴黎銀行臺北分行進出口國外營業部職員丙○○於本院審理時證稱：我看不出來這個電文（按：即上開
      所謂「備用信用狀」）是否是從法國巴黎銀行總行發出的
      ，但是就這個格式上來看，這份文件右上角有SWIFT 760
      字樣，顯然名義上是用SWIFT 電傳（按：指以電信科技系
      統傳送之方式），但是下面又簽字，不符SWIF T不需用簽
      字的慣例，而且SWIFT 760 有固定的欄位，但這份文件看
      起來像是普通的信函，另外左上角又寫「MESSAGE FILE-
      MESSAGE REPORT」，這是表示從電腦叫出來列印出來的，
      有可能是沒有發出去，也有可能是發出去之後再從電腦檔
      案叫出來，也有可能根本沒有進入SWIFT檔，直接在WORD
      作業系統自己繕打出來的。真正SWIFT 發出去的資料，不
      會出現「MESSAGE FILE- MESSAGE REPORT」字樣等語（見
      本院97年1月9日審判筆錄），是上開「備用信用狀」確屬
      偽造，應可認定。以被告庚○○自承前曾多次為他人辦理
      信用狀、備用信用狀，並對外自稱可代辦全球前25大銀行
      所出具之備用信用狀等情觀之，被告對於備用信用狀之實
      務操作應甚為熟稔，對上開「備用信用狀」形式上與實務
      上通行有效之備用信用狀諸多不符之處，當可一辨即明，
      是被告庚○○辯稱伊不知上開「備用信用狀」係屬偽造云
      云，應非實情。
    (二)又被告庚○○經由戊○○之介紹，於93年3、4月間先後與
      甲○○、己○○認識，被告庚○○並向甲○○、己○○陳
      稱：伊為英國某基金會外圍成員，與該基金會秘書長GARY
      HSIEH 熟識，透過GARY HSIEH可代辦全球前25大銀行所出
      具之備用信用狀，以該備用信用狀向國內外銀行擔保融資
      貸款，如介紹欲申請備用信用狀者，介紹人可獲得備用信
      用狀信用額度5％ 之佣金，惟需先行集資支付所申請備用
      信用狀信用額度1％之手續費及3％之保證金等語，己○○
      乃提供其所經營之秦昇公司為融資平台。嗣因被告庚○○
      認為秦昇公司資本額過低，與往來銀行間之授信額度有限
      ，不符合條件，建議另覓適合之公司，數日後，丁○○與
      戊○○聯繫表示其有意以備用信用狀辦理貸款，經被告庚○○、戊○○前往嘉義縣布袋鎮與丁○○見面及由被告庚○○與丁○○之往來銀行即國泰世華銀行嘉義分行洽談瞭
      解，被告庚○○認為丁○○在大陸地區上海市所經營之千
      茂公司適合辦理貸款後，被告庚○○、戊○○即向甲○○
      、己○○稱：經向千茂公司往來之國泰世華銀行嘉義分行
      查詢，該銀行已同意接受千茂公司美金300 萬元之備用信
      用狀，丁○○以備用信用狀融資貸得款項後，將支付信用
      額度5％ 之佣金等語，乃約定由被告庚○○負責代辦事宜
      ，甲○○、己○○及戊○○負責集資申辦該備用信用狀所
      需之手續費1％及保證金3％，共計美金12萬元，且需先將
      該美金12萬元匯入由被告庚○○所提供GARY HSIEH在英國
      LLOYDS TSB銀行所開立之帳號為0000000 號帳戶內，嗣於
      93年4、5月間，上開帳戶確實有匯入相當於12萬元美金之
      金額，被告庚○○並有於不詳時間，將上開「備用信用狀
      」交給乙○○等情，為被告庚○○所不爭執，並經證人戊○○、甲○○、己○○、丁○○、乙○○分別於本院審理
      時證述明確，復有第一銀行匯出匯款申請書、匯出匯款賣
      匯水單、臺灣中小企業銀行賣匯水單（上開賣匯水單僅屬
      部分匯款證明，其餘匯款證明已經佚失，故卷附賣匯水單
      合計之匯款金額為3,085,091 元，惟被告庚○○明確供認
      上開帳戶確實有相當於12萬元美金之金額匯入）附卷可佐
      ；又被告庚○○在向甲○○、己○○、戊○○等人自稱伊
      可透過GARY HSIEH可代辦全球前25大銀行所出具之備用信
      用狀等語時，亦曾出示不詳之外文文件，告知甲○○、己○○、戊○○等人，該文件為其前曾代辦成功之備用信用
      狀影本，以取信甲○○、己○○、戊○○等情，業經證人
      甲○○、己○○於本院審理時及證人戊○○於檢察官訊問
      時（見95年7月20日檢察官訊問筆錄，94年度偵字第19031
      號卷第221 頁）證述明確，而被告庚○○與甲○○、己○○於辦理本案備用信用狀前並不認識，被告庚○○應無可
      能僅是空言自稱自己有能力代辦全球前25大銀行所出具之
      備用信用狀，即可取信於甲○○、己○○，是被告薛偉稱
      辯稱未出示其前曾代辦成功之外文文件給甲○○、己○○
      閱覽等語，自不足採信。綜上可見，被告庚○○對於本件
      申辦備用信用狀之流程，從商品（備用信用狀）之引介、
      客戶之擇定、利潤之分配、匯款帳戶之提供等，均一手主
      導，顯非僅止於居間介紹之地位，縱然戊○○及乙○○曾
      與GARY HSIEH會面，惟證人戊○○證稱：我與GARY HSIEH
      有見過一次面，地點在凱悅飯店咖啡廳，在場有我、庚○○及GARY HSIEH，那次見面並沒有跟GARY HSIEH談到什麼
      事情，那次是庚○○介紹我認識GARY HSIEH，庚○○跟我
      說GARY HSIEH是一個基金會的代表，可以開備用信用狀，
      我當時以為庚○○與他是同行而已，並沒有把GARY HSIEH
      與後來開狀的事情聯想在一起，到我看到第一筆匯款的水
      單是匯款給GARY HSIEH，才感覺怎麼會匯給GARY HSIEH，
      因為之前我一直以為庚○○是國外銀行的代表人物，應該
      是匯到庚○○的公司，而不是私人帳戶（見本院97年3月5
      日審判筆錄第12頁）；證人乙○○於本院審理時亦到庭證
      述：我見過GARY HSIEH兩次面，我跟GARY HSIEH見面都沒
      有談到具體的事情，也沒有談到備用信用狀的事情，是比
      較社交性的接觸，當時庚○○為了取信於我，我才會見到
      GARY HSIEH，第一次見面是在臺北，是庚○○約我及GARY
      HSIEH在遠企飯店6樓見面，當天GARY HSIEH有詢問我公司
      的狀況，我也詢問他在國際間金融操作的經驗，只是一般
      的聊天，並沒有談到本案備用信用狀的事情，庚○○告訴
      我GARY HSIEH是一個長期在金融市場上做財務操作的人，
      也告訴我GARY HSIEH在好幾個基金操作，所以GARY HSIEH
      跟銀行關係非常好，也有業務上往來，GARY HSIEH有跟我
      說他在資金操作上的一些結果，他並沒有說他在職場上的
      頭銜，他只說他姓謝，他沒有給我名片，他說他是一個很
      大公益基金團隊裡面唯一的華人，他有十幾年經驗，對於
      基金操作有絕對的主導權。第二次見面是在上海，距離第
      一次見面有超過1 個月，但多久我記不清楚，庚○○告訴
      我GARY HSIEH會到上海看我公司，所以GARY HSIEH及庚○○就到我上海中彔公司跟我見面，GARY HSIEH只是來看看
      我們公司有無確實營運以及員工人數等等，看完之後我們
      就一起去吃飯，吃飯過程中並沒有提到本案備用信用狀的
      事情。我知道GARY HSIEH要擔任在法國申請備用信用狀的
      申請人，庚○○有告訴我GARY HSIEH是協助處理備用信用
      狀等語（見本院97年1月9日審判筆錄第10頁至第11頁、第
      16頁），由證人戊○○、乙○○上開證述可知，被告庚○○、GARY HSIEH與戊○○、乙○○見面，GARY HSIEH並未
      談及本案備用信用狀之相關事宜，所謂GARY HSIEH在本案
      的角色是協助處理備用信用狀一節，均係由被告庚○○所
      告知，若如被告庚○○所稱所有國外申請備用信用狀之作
      業，均由GARY HSIEH負責操作，伊只是擔任聯絡溝通之工
      作云云，則GARY HSIEH在與客戶戊○○、乙○○見面時，
      自當介紹申辦備用信用狀之優點並詳談開狀之細節，而非
      僅是禮貌上社交性之會晤；且被告庚○○既與GARY HSIEH
      合作辦理「備用信用狀」事務，其間兩人必涉及相關利潤
      之分配，被告庚○○對於GARY HSIEH 之背景應甚為熟悉，
      惟被告庚○○自本案案發迄今，均未能提供GARY HSIEH相
      關年籍資料供司法機關調查，則GARY HSIEH在本案之角色
      扮演是否確如被告庚○○所辯上情，實非無疑，本院認為
      GARY HSIEH應只是在被告庚○○行騙過程中，於被告庚○○所安排之適當時機以國際專業金融投資操作專家的面貌
      出面取信他人，使他人誤以為被告庚○○確實有能力代辦
      全球前25大銀行所出具之備用信用狀而受騙上當，是自難
      以本案中確有GARY HSIEH其人，即認上開偽造之所謂備用
      信用狀與被告庚○○無涉。
    (三)又依上開偽造之「備用信用狀」所示，其最高額度為美金
      500 萬元（ IN THE MAXIMUM AMOUNT OF UNITED STATES
      DOLLARS FIVE MILLION ONLY ），惟如前所述，被告庚○○與丁○○、戊○○、甲○○、己○○等人所談妥備用信
      用狀額度為300萬元美金，且所謂保證金（3％）、手續費
      （1％）等亦依上開金額計收（300 萬元美金之4％即為12
      萬元美金），則前開偽造之「備用信用狀」既提高額度為
      500 萬元美金，被告庚○○不僅應告知丁○○、戊○○、
      甲○○、己○○等人，且相關保證金、手續費亦應相應加
      收，惟被告庚○○先是供稱：因為乙○○說他公司不一定
      能百分之百貸到信用狀上記載的金額，所以叫我提高申貸
      金額為美金500 萬元，這件事告訴人（按：本案告訴人為
      戊○○、甲○○、己○○）他們都知道，申辦備用信用狀
      的保證金及手續費是要提高，但告訴人他們的錢不夠，所
      以我請開狀的公司先開備用信用狀出來，萬一怎樣，由我
      來擔保，我再請告訴人等備用信用狀出來融資完，再把錢
      補齊，告訴人他們也都知道。我有通知戊○○，我只跟戊○○認識，甲○○為何說不知道此事，我也不清楚，我有
      提醒過戊○○，將來貸款下來一定要把信用狀所載500 萬
      元與300萬元間差額費用補給人家等語（見95年3月15日檢
      察事務官詢問筆錄，94年度偵字第19031 號卷第154、158
      頁）；嗣又供稱：我有跟戊○○說提高到500 萬元美金，
      我沒有跟甲○○、己○○說，至於手續費多出來部分則由
      中彔公司乙○○承擔等語（見95年6月9日檢察事務官詢問
      筆錄，94年度偵字第19031號卷第176頁），對於甲○○、
      己○○是否知情，以及究竟是要戊○○事後補差額費用，
      還是應由乙○○負擔等情，所述前後不一；且證人戊○○
      於本院審理時並未證實上情，證人甲○○於本院審理時亦
      證稱：庚○○沒有向我要500 萬元額度不足的手續費及保
      證金等語（見本院97年1月2日審判筆錄第10頁），證人己○○於檢察事務官詢問時也證陳：（有無將原來備用信用
      狀貸款金額從美金300萬元提高到500萬元？）沒有等語（
      見95年6月9日檢察事務官詢問筆錄，94年度偵字第19031
      號卷第175頁至第176頁），可見被告庚○○前開所述曾向
      戊○○等人提及將備用信用狀額度提高至500 萬元，且要
      戊○○等人補足不足之保證金、手續費等差額等語，並非
      屬實，本件備用信用狀之申辦事宜，既由戊○○、甲○○
      、己○○等人負責尋找貸款平臺，且負責保證金及手續費
      等資金之籌措，則備用信用狀擔保額度之提高，對於戊○○等人利害相關，被告庚○○自應與戊○○等人先行商量
      是否可行，詎被告庚○○未事先向戊○○等人告知而擅自
      決定，情理上似有未合；再參以證人乙○○於本院審理時
      證述：（提示95年度調偵字第587號卷第9頁，你證稱庚○○有告訴我有資金成本，他有說扣除資金成本，我應該會
      拿到備用信用狀的約7成，就是200萬元美金的7 成，也就
      是140 萬元，你有無說過這段話？）有；（你有無叫庚○○提高申貸金額？）應該有，因為我們公司的狀況需要比
      較大的額度擔保，銀行才會貸款給我們；（你有無告訴庚○○說要提高申貸金額多少？）沒有。我不記得有告訴他
      過；（你那時希望比較大的額度，是希望多少額度？）備
      用信用狀是我的擔保品，備用信用狀的擔保額度與銀行最
      後願意貸款給我的額度不一定相同，這些都是由銀行決定
      ，不是由我決定多少額度，因為法定上我們公司只能貸款
      200萬元美金，所以我個人希望能夠貸款到200萬元美金，
      如果我備用信用狀額度愈高，代表開備用信用狀的銀行對
      我們公司業務發展有信心，這樣我的往來銀行就比較願意
      把錢貸款給我公司；（庚○○有無告訴你，他幫你申辦備
      用信用狀，信用狀額度有多少？）一開始好像是200 還是
      300 ，後來可以到500，因為庚○○說GARY HSIEH 說額度
      可以開到500萬美金；（500萬元美金是你主動跟庚○○要
      求的？）不是，是庚○○跟我說GARY HSIEH說額度可以開
      到500 萬美金；（你在檢察官面前稱扣除資金成本你應該
      會拿到備用信用狀金額的7 成，所謂的資金成本其意為何
      ？）我的認知就是GARY HSIEH用他的基金操作的成本等語
      （見本院97年1月9日審判筆錄第13頁、第17頁至第18頁）
      ，可見被告庚○○確實有意藉由提高備用信用狀之擔保金
      額，額外再向乙○○收取相關手續費用，被告庚○○未先
      行向戊○○、甲○○、己○○等人告知提高備用信用狀擔
      保金額之事，並與戊○○等人商量是否再補足手續費及保
      證金，卻另行向由甲○○所提供之貸款平臺（即乙○○所
      經營之中彔公司），以提高備用信用狀擔保金額為由，收
      取相關手續費用，其所為不無有另行起意向乙○○訛詐之
      嫌，是自難以被告庚○○於中彔公司貸款遭拒後，仍不斷
      為中彔公司尋找貸款銀行之舉，即謂被告庚○○於本案無
      詐欺戊○○、甲○○、己○○等人之犯行。
    (四)至卷附大陸地區招商銀行上海分行固於93年6 月15日回覆
      函（按：回覆對象為中彔公司）內稱：根據貴公司的貸款
      申請，我行可以辦理外匯擔保項下人民幣貸款，接受境外
      金融機構或境內外資金融機構提供的信用保證（含備用信
      用證、保函），開證行為世界銀行排名100 位以內的，且
      與招商銀行有授信關係的銀行。貴公司提供的法國巴黎國
      民銀行（Banque Nationale de Paris ）（按：即法國巴
      黎銀行）在我行受理範圍之內，以上擔保方式僅在貸款人
      符合我行貸款條件的情況下生效等語，惟此回覆函僅係表
      示招商銀行上海分行可以接受法國巴黎銀行所出具之擔保
      信用狀作為貸款人申請貸款之擔保品，並非謂上開經偽造
      之「備用信用狀」為該分行所接受作為貸款之擔保。又卷
      附由乙○○於94年12月6 日出具證明書固載明：庚○○先
      生因敝公司業務之需要，申請法國巴黎國民銀行（Banque
      Nationale de Paris）備用信用證作為敝公司貸款之擔保
      。敝公司將BNP 備用信用證提供給招商銀行，獲招商銀行
      同意並接受由BNP 提供的備用信用證作為敝公司之貸款擔
      保（按：即前開回覆函）。惟當時因政府正進行宏觀調控
      ，對貸款政策進行全面調整，致使敝公司情況無法符合銀
      行貸款之必要條件，貸款方案就此無法繼續進行。又在銀
      行正式通知敝公司貸款條件不符合新政策前，庚○○先生
      已將信用證開至招商銀行，敝公司存有銀行的有關函件副
      本（按：即前開經偽造之「備用信用狀」）等語，惟該證
      明書開宗明義即表示「茲因庚○○先生之要求，證明后列
      事實」等語，證人乙○○亦於本院審理時證述：這份證明
      書主要是說明我們公司為何沒有申辦這件貸款成功，這件
      事情到後來我認為必須要有清楚的結束，所以要瞭解為何
      貸款不成。這份文件是庚○○請我說明這件事情所出具的
      等語（見97年1月9日審判筆錄第14頁），可見上開證明書
      乃係乙○○應庚○○之要求而出具，而斯時被告庚○○業
      因遭告訴人甲○○、己○○、戊○○提出告訴而遭檢警調
      查，是該份文件無非是被告庚○○為脫卸罪責而要求乙○○出具，其內容難免受到被告庚○○影響而為，且證人乙○○於該次審理時復證稱：（你在這份文件中有提到「庚○○先生已將信用證發至招商銀行」，為何當時會記載這
      些字句？）因為魯民（按：招商銀行上海分行經理）跟我
      說總行應該收到，但是分行沒有收到，但是因為宏觀調控
      ，我們被拒絕了等語（見同次筆錄第14頁至第15頁），可
      見乙○○至多僅是聽聞魯民稱「總行應該收到」等語，而
      於證明書為上開記載，是該證明書中所稱「庚○○先生已
      將信用證發至招商銀行」一節，並未經招商銀行證實，自
      難據此證明書而為有利於被告庚○○之認定。
    (五)又被告庚○○辯稱：我是受到戊○○、甲○○、己○○之
      委託去辦理金融貸款融資，貸款平台均由他們指定，沒有
      我個人的意見在裡面，我的角色只是他們推薦哪個人，由
      我去驗證他是否有貸款的能力等語。惟貸款公司之擇定，
      其目的乃係日後由該公司持備用信用狀向金融機構辦理貸
      款後，相關居間人得以從中獲取辦理備用信用狀佣金之利
      益，被告庚○○明知其無力代為申辦備用信用狀，所謂選
      擇貸款平台，僅是虛幌，其自無須自行指定某家公司作為
      貸款平台。又公司體質健全才有機會向金融機構貸得資金
      ，乃是當然之事理，則在本案選定貸款公司之過程中，被
      告庚○○從中表示意見（例如其認為秦昇公司不符合作為
      貸款平台條件，又認為丁○○挪用資金，亦不適合作為貸
      款平台等），符合一般事理，自然容易為戊○○、甲○○
      、己○○所接受，若被告庚○○不問公司體質良窳，均認
      為可以作為貸款平台，反足以讓戊○○、甲○○、己○○
      等人生疑，而無從遂其詐欺之意圖，是被告庚○○上開所
      辯，亦不足令本院產生有利於被告庚○○之心證。被告庚○○另辯稱：前開「備用信用狀」係伊主動提供給原偵辦
      檢察官，若伊先前真有偽造之舉或是知悉係偽造，必定會
      懼怕檢察官深入調查，則為避免在詐欺案外又衍生事端，
      百般隱匿該電文猶恐不及了，又怎敢主動提供給檢察官等
      語一節，實則如前所述，被告庚○○於本案辦理備用信用
      狀事宜，乃是居主導之關鍵地位，經告訴人提告後，若被
      告庚○○無法提出其確實有辦理備用信用狀之相關文件證
      明，不免難以交代，而坐實告訴人所指其涉嫌詐欺之罪責
      ，不如以退為進，刻意提出其所偽造之「備用信用狀」，
      再以上開辯詞為己脫罪，反可能獲得司法機關有利於己之
      認定，是被告庚○○上開所辯，亦不足據為被告庚○○未
      涉犯詐欺、偽造文書等罪嫌之有利事證。
    (六)綜上所述，被告庚○○上開所辯，均不足採信。本件事證
      明確，被告庚○○之犯行堪以認定。
  三、被告庚○○行為後，刑法業於94年2月2日修正公布，並自
      95年7月1日起施行。按行為後法律有變更者，適用行為時
      之法律，但行為後之法律有利於行為人者，適用最有利於
      行為人之法律，現行刑法第2條第1項定有明文。此條係規
      範行為後法律變更所生新舊法律比較適用之準據法，是刑
      法第2條第1項本身雖經修正，但無比較新舊法適用之問題
      ，應一律適用裁判時之現行刑法第2條第1項之規定，為「
      從舊從輕」之比較；又新舊刑法關於刑之規定，雖同採從
      輕主義，惟比較時仍應就罪刑有關之共犯、未遂犯、想像
      競合犯、牽連犯、連續犯、結合犯，以及累犯加重、自首
      減輕暨其他法定加減原因（如身分加減）與加減比例等一
      切情形，綜其全部之結果，而為比較，再適用有利於行為
      人之法律處斷，而不得一部割裂分別適用不同之新舊法（
      最高法院24年上字第4634號判例意旨、95年第8 次刑事庭
      會議決議參照）。準此：
    (一)關於罰金刑，在刑法修正前，刑法分則編各罪所定罰金刑
      之貨幣單位原為銀元，其最高罰金數額，從各該法條規定
      ，而最低罰金數額，則依修正前刑法第33條第5 款之規定
      為1 元以上（貨幣單位為銀元），且若定有罰金刑之論罪
      法條係於72年6 月25日前所制定，而該法條日後均未修正
      者，得依罰金罰鍰提高標準條例第1 條前段規定，就其原
      定數額提高為2 倍至10倍，其後修正者則不提高倍數，並
      依現行法規所定貨幣單位折算新臺幣條例第2 條規定，以
      銀元1元折算為新臺幣3元；於刑法修正後，因刑法第33條
      第5 款修正為：「罰金：新臺幣一千元以上，以百元計算
      之。」使得刑法之罰金貨幣單位已由銀元改為新台幣，則
      刑法分則編各罪所定罰金刑之貨幣單位，自應配合修正為
      新臺幣，又為使刑法分則編各罪所定罰金之最高數額與刑
      法修正前趨於一致，乃增訂刑法施行法第1條之1：「中華
      民國九十四年一月七日刑法修正施行後，刑法分則編所定
      罰金之貨幣單位為新臺幣。九十四年一月七日刑法修正時
      ，刑法分則編未修正之條文定有罰金者，自九十四年一月
      七日刑法修正施行後，就其所定數額提高為三十倍。但七
      十二年六月二十六日至九十四年一月七日新增或修正之條
      文，就其所定數額提高為三倍。」從而，刑法分則編各罪
      所定罰金刑之最高數額，於刑法修正前、後並無不同，惟
      修正後刑法第33條第5 款所定罰金刑最低數額，較之修正
      前提高，自以修正前刑法第33條第5 款規定有利於被告庚○○。
    (二)刑法第28條共同正犯之規定，於修正施行前之規定為：「
      二人以上共同實施犯罪之行為者，皆為正犯。」修正施行
      後之規定則為：「二人以上共同實行犯罪之行為者，皆為
      正犯。」揆諸本條之修正理由係為釐清陰謀共同正犯、預
      備共同正犯是否合乎本條規定之正犯要件，亦即在剔除完
      全未參與犯罪相關行為之「實行」的陰謀共同正犯及預備
      共同正犯，查關於共同正犯之範圍，已修正限縮於共同實
      行犯罪行為者始成立共同正犯，排除陰謀犯、預備犯共同
      正犯，新舊法就共同正犯之範圍，既有變動，自屬行為後
      法律有變更，而非僅屬文字修正，有新舊法比較適用之問
      題，應適用修正前刑法第28條規定，較有利於被告庚○○
      。
    (三)刑法第55條原規定：「一行為而觸犯數罪名，或犯一罪而
      其方法或結果之行為犯他罪名者，從一重處斷。」於此次
      刑法修正，該條則規定為：「一行為而觸犯數罪名，從一
      重處斷。但不得科以較輕罪名所定最輕本刑以下之刑。」
      是本次刑法修正，業將牽連犯之規定刪除。本件被告庚○○所犯上開行使偽造私文書、詐欺取財罪，具有牽連犯之
      關係（詳後述），依修正前即行為時之規定，應從一重以
      行使偽造私文書處斷；而修正後之刑法既已刪除牽連犯之
      規定，則被告庚○○所犯上述各罪，應依數罪併罰之規定
      分論併罰，比較新舊法之規定，仍以修正前之規定較有利
      於被告庚○○。
    (四)綜合上述各條文修正前、後之比較，揆諸前揭最高法院決
      議意旨及修正後刑法第2條第1項規定之「從舊、從輕」原
      則，自應整體適用被告庚○○行為時之法律論處。
  四、按中華民國憲法第4 條明文：「中華民國領土，依其固有
      之疆域，非經國民大會之決議，不得變更之。」而國民大
      會亦未曾為變更領土之決議。又中華民國憲法增修條文第
      11條復規定：「自由地區與大陸地區間人民權利義務關係
      及其他事務之處理，得以法律為特別之規定。」而臺灣地
      區與大陸地區人民關係條例第2條第2款即指明：「大陸地
      區：指臺灣地區以外之中華民國領土。」明白揭示大陸地
      區仍屬我中華民國之領土；該條例第75條復規定：「在大
      陸地區或在大陸船艦、航空器內犯罪，雖在大陸地區曾受
      處罰，仍得依法處斷。但得免其刑之全部或一部之執行。
      」據此，大陸地區現在雖因事實上之障礙為我國主權所不
      及，但在大陸地區犯罪，仍應受我國法律之處罰，即明示
      大陸地區猶屬我國領域，並未對其放棄主權。是本件被告
      庚○○交付本件偽造之「備用信用狀」給在大陸地區上海
      市之乙○○，即為在中華民國領域內犯行使偽造私文書罪
      ，自應適用中華民國法律論處。故核被告庚○○所為，係
      犯刑法第339條第1項之詐欺取財罪、同法第216條、第210
      條行使偽造私文書罪。被告庚○○與GARY HSIEH就上開犯
      行，有犯意之聯絡及行為之分擔，為共同正犯，渠等利用
      不知情之成年人（無證據證明該人為兒童或少年，依罪疑
      惟輕原則，應從有利於被告之認定，認為係成年人）盜刻
      法國巴黎銀行國際部英文圓形章戳，為間接正犯。被告庚○○於「備用信用狀」上偽造署押（「Pierre Mariani」
      之簽名）、印文（如附件所示）之行為，為該次偽造私文
      書之部分行為；偽造印章（法國巴黎銀行國際部英文圓形
      章戳）係偽造印文之前行為，而偽造「備用信用狀」之低
      度行為，又為行使偽造私文書之高度行為所吸收，均不另
      論罪。被告庚○○所犯上開2 罪名，有方法、目的之關係
      ，為牽連犯，應依修正前刑法第55條規定從一重論以行使
      偽造私文書罪。爰審酌被告庚○○前於73年間有賭博之犯
      罪紀錄，此有臺灣高等法院被告前案紀錄表附卷可查，素
      行尚可；惟被告正值壯年，卻不思以正途賺取財物，竟以
      國際金融操作為幌子，訛詐戊○○、甲○○、己○○等人
      ，致該三人受有相當於12萬元美金之損失，且迄仍未與戊○○、甲○○、己○○等人和解，其所造成之損害不可謂
      不大；犯後又矢口否認犯行，態度不佳，以及其學歷為大
      學畢業等一切情狀，量處如主文第一項所示之刑。又法國
      巴黎銀行國際部英文圓形章戳1 個，為偽造之印章，雖未
      扣案，惟並無證據證明已經滅失，不問是否屬於被告庚○○所有，應依刑法第219 條規定宣告沒收之。又偽造之「
      備用信用狀」，為被告庚○○所有因犯罪所生之物及供犯
      罪所用之物，應依刑法第38條第1項第2、3 款規定沒收之
      ，至該偽造之「備用信用狀」上偽造之署押、印文，已隨
      同上開偽造「備用信用狀」之沒收而包括在內，自不再依
      刑法第219 條規定沒收之。又被告庚○○所犯本件犯行，
      犯罪時間雖係在96年4 月24日以前，惟被告庚○○經本院
      判處有期徒刑3 年，已逾有期徒刑1年6月，依中華民國九
      十六年罪犯減刑條例第3 條第1項第15款規定，刑法第339
      條第1 項詐欺取財罪並不在減刑之範圍之內，而裁判上一
      罪，如其中一部分為不予減刑之罪，則其據以處罰之他罪
      ，雖非同條列舉之罪名，亦應不予減刑（司法院院解字第
      3454號、第3661號解釋意旨參照）。是被告庚○○上開宣
      告刑，依法自不得減刑，併此敘明。
貳、被告丁○○有罪部分：
  一、訊據被告丁○○固不否認有收受如附表一所示之支票3 紙
      及如附表二編號１至編號４、７所示之支票5 紙，惟矢口
      否認有何背信、侵占之犯行，辯稱：支票部分是支付的工
      具，要有兌現才能算是我有拿錢，且有部分的支票是由我
      兌現的，且我是為了幫我公司度過難關，以免影響日後貸
      款之申請，所以才會只匯15,000元美金及10,000元英鎊到
      GARY HSIEH上開帳戶去，而且我有跟戊○○說我已經把部
      分資金挪用到我公司使用，戊○○跟我說如果票到期，就
      一定要把票兌現，但因本件備用信用狀一直沒有開進來，
      我公司缺少資金，所以我只有兌現部分的票，其他票沒有
      兌現等語。
  二、經查：
    (一)戊○○、甲○○、己○○於籌措上開相當於12萬元美金款
      項期間，因資金不足，經戊○○告知丁○○後，丁○○乃
      向戊○○表示若甲○○、己○○可以簽發支票，其願持支
      票對外調現以協助籌措款項等語，戊○○轉告上情後，由
      甲○○開立如附表一所示之支票3 紙，己○○則開立如附
      表二編號１至編號４所示之支票4 紙，分別交給丁○○對
      外調現後匯入上開GARY HSIEH銀行帳戶以補足美金12萬元
      ，數日後，丁○○以如附表二編號３所示之支票票期過長
      ，請己○○另行簽發如附表二編號７所示之支票，並由丁○○親自前往己○○所經營之秦昇公司內收取該支票，惟
      並未將如附表二編號３所示之支票返還給己○○，而上開
      8 張支票之提示、兌現、退票等情形均詳如附表一備註欄
      及如附表二編號１至編號４、編號７備註欄所示等情，為
      被告丁○○所不爭執，並迭經證人戊○○、甲○○、己○○於警詢、偵詢及本院審理時證述明確，並有支票暨退票
      理由單影本、臺北市第五信用合作社北投分社97年1 月31
      日北市五信社投字第10號函、上海商業儲蓄銀行蘆洲分行
      97 年1月31日上蘆洲字第09700020號函及所附支票、退票
      理由單、各行社申請註銷退票紀錄案件送件表附卷可憑。
    (二)又被告丁○○未經甲○○、己○○事先同意，將原本欲作
      為籌資匯入GARY HSIEH上開帳戶之用之支票，擅自對外調
      現，挪為己用等情，亦經證人戊○○、甲○○、己○○於
      警詢、偵詢及本院審理時證述甚詳，被告雖辯稱伊有跟戊○○說伊已經把部分資金挪用到我公司使用等語，惟按侵
      占罪乃是即成犯，於持有人將持有他人之物變易為所有之
      意思時，即行成立（最高法院67年台上字第2662號判例意
      旨參照），而所謂持有人將持有他人之物變易為所有之意
      思，係指於持有他人所有物之狀態中，表現其排除他人之
      權利行使而圖謀為自己或第三人不法所有之行為，亦即，
      將其主觀上變易持有為所有之心態加以客觀化於外部之取
      得行為。本件被告丁○○於取得前開8 紙支票後，雖有對
      外調現之行為，惟調現所得並未依約用以匯入GARY HSIEH
      上開帳戶，而挪為己用，顯見其在對外調現時，已有將調
      得之款項據為己用之意，則其持上開8 紙支票對外調現時
      ，實已為將其主觀上變易持有為所有之心態加以客觀化於
      外部之行為，是縱然被告丁○○上開所辯屬實，亦屬事後
      之行為；更何況，戊○○並非上開8 紙支票之發票人，被
      告丁○○未事先取得甲○○、己○○同意而挪用之事實，
      仍未改變，而被告丁○○對此亦不爭執，是被告丁○○上
      開所辯，並無法脫免其侵占罪責。又支票為有價證券，其
      本身足以表彰一定之財產價值，當然可以作為侵占之客體
      ，是被告丁○○辯稱支票部分是支付的工具，要有兌現才
      能算是伊有拿錢云云，亦不足採。被告丁○○另辯以有部
      分的支票是由伊兌現的，且伊是為了幫伊公司度過難關，
      以免影響日後貸款之申請，所以才會只匯15,000元美金及
      10,000元英鎊到GARY HSIEH上開帳戶去云云，惟如前所述
      ，侵占罪為即成犯，在被告丁○○持上開8 紙支票對外調
      現時，實已為將其主觀上變易持有為所有之心態加以客觀
      化於外部之行為，其犯罪即已成立，縱然事後被告丁○○
      就部分支票有予以存款兌現，仍不能解免其侵占罪責。至
      所謂其「有匯15,000元美金及10,000元英鎊到GARY HSIEH
      上開帳戶」一節，並未據被告丁○○提出相關匯款單據以
      供本院查核，其所辯是否屬實，已非無疑；更何況，被告
      丁○○於檢察事務官詢問時供稱：762,500 元那張（按：
      即如附表一編號１所示之支票）就是我匯15,000元美金的
      錢，至於第二張1,080,000 元的票（按：即如附表二編號
      ７所示之支票），我有匯10,000元英鎊出去等語（見95年
      3月15日檢察事務官詢問筆錄，94年度偵字第19031號卷第
      158 頁），於檢察官訊問時又改稱：76萬（按：即如附表
      一編號１所示之支票，應為762,500 元）這張有調到，也
      匯出國外了，用我名義匯到GARY HSIEH的帳戶，這是1 萬
      元英鎊（見95年7 月28日檢察官訊問筆錄，94年度偵字第
      19031號卷第251頁），前後所述已見不一，且縱令所述屬
      實，其亦將所調得票面金額之部分款項挪為己用，仍可見
      被告丁○○於持票調現時，即有侵占之犯意；而所辯伊是
      為了幫伊公司度過難關，以免影響日後貸款之申請云云，
      亦僅屬被告丁○○之犯罪動機，並不影響其侵占罪名之成
      立，是被告丁○○上開所辯，亦委無足採
    (三)綜上所述，被告丁○○上開所辯，均不足採信。本件事證
      明確，被告丁○○之犯行堪以認定。
  三、被告丁○○行為後，刑法業於94年2月2日修正公布，並自
      95年7月1日起施行。按行為後法律有變更者，適用行為時
      之法律，但行為後之法律有利於行為人者，適用最有利於
      行為人之法律，現行刑法第2條第1項定有明文。此條係規
      範行為後法律變更所生新舊法律比較適用之準據法，是刑
      法第2條第1項本身雖經修正，但無比較新舊法適用之問題
      ，應一律適用裁判時之現行刑法第2條第1項之規定，為「
      從舊從輕」之比較；又新舊刑法關於刑之規定，雖同採從
      輕主義，惟比較時仍應就罪刑有關之共犯、未遂犯、想像
      競合犯、牽連犯、連續犯、結合犯，以及累犯加重、自首
      減輕暨其他法定加減原因（如身分加減）與加減比例等一
      切情形，綜其全部之結果，而為比較，再適用有利於行為
      人之法律處斷，而不得一部割裂分別適用不同之新舊法（
      最高法院24年上字第4634號判例意旨、95年第8 次刑事庭
      會議決議參照）。準此：
    (一)關於罰金刑，在刑法修正前，刑法分則編各罪所定罰金刑
      之貨幣單位原為銀元，其最高罰金數額，從各該法條規定
      ，而最低罰金數額，則依修正前刑法第33條第5 款之規定
      為1 元以上（貨幣單位為銀元），且若定有罰金刑之論罪
      法條係於72年6 月25日前所制定，而該法條日後均未修正
      者，得依罰金罰鍰提高標準條例第1 條前段規定，就其原
      定數額提高為2 倍至10倍，其後修正者則不提高倍數，並
      依現行法規所定貨幣單位折算新臺幣條例第2 條規定，以
      銀元1元折算為新臺幣3元；於刑法修正後，因刑法第33條
      第5 款修正為：「罰金：新臺幣一千元以上，以百元計算
      之。」使得刑法之罰金貨幣單位已由銀元改為新台幣，則
      刑法分則編各罪所定罰金刑之貨幣單位，自應配合修正為
      新臺幣，又為使刑法分則編各罪所定罰金之最高數額與刑
      法修正前趨於一致，乃增訂刑法施行法第1條之1：「中華
      民國九十四年一月七日刑法修正施行後，刑法分則編所定
      罰金之貨幣單位為新臺幣。九十四年一月七日刑法修正時
      ，刑法分則編未修正之條文定有罰金者，自九十四年一月
      七日刑法修正施行後，就其所定數額提高為三十倍。但七
      十二年六月二十六日至九十四年一月七日新增或修正之條
      文，就其所定數額提高為三倍。」從而，刑法分則編各罪
      所定罰金刑之最高數額，於刑法修正前、後並無不同，惟
      修正後刑法第33條第5 款所定罰金刑最低數額，較之修正
      前提高，自以修正前刑法第33條第5 款規定有利於被告庚○○。
    (二)刑法第56條連續犯之規定，於此次刑法修正時刪除，此刪
      除雖非犯罪構成要件之變更，但顯已影響行為人刑罰之法
      律效果，自屬法律有變更，依新法第2條第1項規定，比較
      新、舊法結果，因舊法連續犯以一罪論（裁判上一罪），
      僅科刑上得加重其刑，而依新法，本案被告多次侵占犯行
      ，應數罪併罰，是比較新、舊法之結果，應以舊法較有利
      於被告丁○○。
    (三)修正前刑法第68條規定：「拘役或罰金加減者，僅加減其
      最高度。」惟此次刑法修正，既將罰金最低金額修正為新
      臺幣1千元，當不致因加減其最低度，而產生不滿1元之零
      數，允宜與有期徒刑相同，許其最高度及最低度同加減之
      ，故併入修正後刑法第67條，而規定為：「有期徒刑或罰
      金加減者，其最高度及最低度同加減之。」本案被告丁○○既因連續犯而加重其刑，則因修正前刑法第68條規定罰
      金最低度不予加重，較諸修正後刑法第67條規定罰金最低
      度亦予加重之規定，修正前之規定較有利於被告丁○○。
    (四)綜合上述各條文修正前、後之比較，揆諸前揭最高法院決
      議意旨及修正後刑法第2條第1項規定之「從舊、從輕」原
      則，自應整體適用被告丁○○行為時之法律論處。
  四、按刑法上之背信罪，係指為他人處理事務之人，以侵占以
      外之方法，違背任務，損害本人利益之行為而言。若侵占
      罪，則以侵占自己持有他人之物為其特質，至其持有之原
      因如何，可以不問，故就處理他人事務之持有物，以不法
      所有之意思，據為己有，係屬侵占罪，而非背信罪，最高
      法院分別著有26年滬上字第29號、30年上字第2633號判例
      可資參照。本件被告丁○○於本案中接受甲○○、己○○
      之委託，以渠等之支票代為對外調現，自屬為他人處理事
      務之人，惟被告丁○○既就處理他人事務之持有物，以不
      法所有之意思，據為己有，自只論侵占罪名，故核被告丁○○所為，係犯刑法第335條第1項侵占罪，被告丁○○多
      次侵占之犯行，時間緊接，觸犯構成要件相同之罪名，顯
      係基於概括之犯意所為，為連續犯，應依修正前刑法第56
      條規定論以一罪，並加重其刑。起訴書就此部分並未載明
      被告丁○○所涉犯之罪名，惟此部分犯罪事實業經起訴事
      實載明，自在起訴範圍之內，且公訴檢察官亦當庭補充主
      張侵占、背信罪名，並經本院當庭告知罪名，自應併予審
      究。又起訴書固認如附表二編號５、６所示之支票，亦經
      被告丁○○所侵占，惟上開2 張支票係被告丁○○向己○○調借周轉一節，為被告丁○○供述甚明，並經證人己○○於本院審理時到庭證實（見97年1月2日審判筆錄第24頁
      ），故此部分應不構成侵占或背信罪名，惟此部分與上開
      有罪部分有實質上一罪關係，爰不另為無罪之諭知。爰審
      酌被告丁○○前無犯罪前案紀錄，有臺灣高等法院被告前
      案紀錄表在卷可考，素行尚佳；惟其竟利用甲○○、己○○因資金需求而簽發支票給伊對外調借之機會，將支票挪
      為己用，致甲○○受有762,500元、己○○受有1,080,000
      元的損失（此均經證人甲○○、己○○於本院審理時證述
      明確。此處所為損失是指甲○○、己○○為避免退票或經
      持票人追索而支付之金額），損失不輕；且其犯後又矢口
      否認犯行，態度不佳，以及迄未與甲○○、己○○達成和
      解等一切情狀，量處如主文第二項所示之刑，以示警惕。
      又被告丁○○本件犯行，犯罪時間係在96年4 月24日以前
      ，依中華民國九十六年罪犯減刑條例第2 條第1項第3款、
      第7條之規定，應減其宣告刑二分之一，故減為有期徒刑1
      年。
、被告戊○○無罪及被告丁○○不另為無罪之諭知部分：
  一、公訴意旨另以：被告戊○○、丁○○與被告庚○○基於詐
      欺、行使偽造私文書之犯意聯絡，而為上開犯罪事實一所
      載之犯行，因認被告戊○○、丁○○亦涉犯刑法第339 條
      第1 項詐欺取財罪、刑法第216條、第210條行使偽造私文
      書罪嫌等語。
  二、按犯罪事實應依證據認定之，無證據不得認定犯罪事實；
      不能證明被告犯罪者，應諭知無罪之判決，刑事訴訟法第
      154條第2項、第301條第1項分別定有明文。又按事實之認
      定，應憑證據，如未能發現相當證據，或證據不足以證明
      ，自不能以推測或擬制之方法，以為裁判基礎；且認定犯
      罪事實所憑之證據，雖不以直接證據為限，間接證據亦包
      括在內；然而無論直接或間接證據，其為訴訟上之證明，
      須於通常一般之人均不致有所懷疑，而得確信其為真實之
      程度者，始得據為有罪之認定，倘其證明尚未達到此一程
      度，而有合理之懷疑存在時，即無從為有罪之認定，最高
      法院分別著有40年台上字第86號、76年台上字第4986號判
      例意旨可稽。本件公訴人認被告丁○○、戊○○涉有詐欺
      、行使偽造私文書罪嫌，無非以被告丁○○、戊○○及共
      同被告庚○○之供述、告訴人甲○○、己○○之指訴與相
      關匯款單據、前開偽造之「備用信用狀」、法國巴黎銀行
      臺北分行函文、國泰世華銀行函文、招商銀行上海分行回
      覆函、證明書等書證，為其所憑之論據。
  三、訊據被告丁○○、戊○○固不否認庚○○有居間代辦「備
      用信用狀」並提供GARY HSIEH銀行帳戶、上開帳戶有匯入
      相當於12萬元美金之款項等事實，惟矢口否認有何偽造文
      書、詐欺之犯行，被告丁○○辯稱：92年4 月份左右戊○○就告訴我有備用信用狀的貸款的方式，起訴事實說我與
      國泰世華沒有往來，這點與事實不符，我們貸款是用臺灣
      怡良實業有限公司（下稱怡良公司）名義來辦理貸款，再
      由怡良公司以民間借貸方式轉貸給千茂公司，大陸千茂公
      司是怡良公司的子公司，千茂公司我是負責人，怡良公司
      只能單純接單，實際生產是千茂公司，所以當初國泰世華
      銀行才會派員至大陸千茂公司去瞭解生產實際情形，評估
      報告有附在裡頭，所以只要備用信用狀一到，就可以承接
      這個貸款業務，國泰世華銀行跟我們說評估後可以貸款，
      因為備用信用狀是十足的擔保，不需要事先有往來過，當
      初承辦人員是嘉義分行林大超先生，他可以作證，國泰世
      華銀行確實願意承接這個案子，而我自己才會告訴戊○○
      說我要辦備用信用狀，我並不知道他們在辦狀等語；被告
      戊○○亦辯稱：本案我也是被害人，我也出資50萬元，起
      訴事實說我出資50萬元是我跟己○○借的，這與事實不符
      ，這是我自己的錢。這個案子當初一開始關鍵是我們並不
      是自己要出資金來作這個案子，是由庚○○從國外來辦這
      個信用狀，由我及甲○○透過關係，來找需要信用狀的公
      司或是客戶，我們再來賺取佣金，後來會變成由庚○○通
      知我們國外銀行提供優惠條件，只要提供少數前金就可以
      把錢貸款進來，而我們就朝找有意願辦信用狀的客戶，所
      以才會衍生到這個樣子，這個案子一開始是很融洽的狀況
      ，如果照庚○○的說法信用狀二星期就可以下來，但事實
      上並不是如此，所以才造成我們的資金負擔，最後竟然演
      變信用狀是假的，本件我也是受害人，且我的訊息都是從
      庚○○那邊過來的，再由我告知告訴人他們，所以本件我
      是被害人等語。
  四、經查：
    (一)被告丁○○與戊○○於本案發生前，兩人即已相識10餘年
      ，被告丁○○並曾委託被告戊○○辦理一般信用狀等情，
      業據被告丁○○供承在卷，並經證人戊○○於本院審理時
      證述屬實（見97年3月5日審判筆錄），是被告丁○○、戊○○兩人交情匪淺，被告丁○○並知悉被告戊○○得協助
      辦理信用狀申辦事宜之事實，應可認定。又被告丁○○曾
      於92年10月間因欲辦理貸款，而由國泰世華銀行前往大陸
      地區上海市就千茂公司之營運、生產情形加以勘查，並做
      成評估報告一節，有大陸地區台商訪談記錄在卷可參，是
      被告丁○○有意以備用信用狀作為擔保以向金融機構辦理
      貸款，應屬可能，共同被告庚○○、戊○○與甲○○、己○○於前開尋找貸款平台過程中，因庚○○認為秦昇公司
      不符合條件，戊○○未幾即接到被告丁○○詢問辦理備用
      信用狀事宜之電話，應屬巧合。又庚○○、戊○○確實有
      就千茂公司是否事宜擔任貸款平台一事，而南下嘉義拜訪
      被告丁○○，並由庚○○與被告丁○○前往國泰世華銀行
      嘉義分行瞭解、評估等情，除據共同被告庚○○、戊○○
      供述在卷外，並經證人甲○○、己○○於本院審理時證述
      屬實，起訴檢察官固舉國泰世華銀行95年11月30日（95）
      國世銀嘉義字第2290號函文，而認被告庚○○、丁○○、
      戊○○所稱已向銀行查詢並確認願接受千茂公司備用信用
      狀，顯與事實不符等語，惟依該函文所示：「經查上海千
      茂休閒製品有限公司、怡良實業有限公司曾於民國92年向
      本行嘉義分行申請貸款，惟因各項條件不符本行規定，故
      予以婉拒，亦未開立任何存款帳戶。至於丁○○於本行嘉
      義分行並無貸款及開戶情事，但於逢甲分行有開立存款戶
      」等語，僅在說明千茂公司、怡良公司曾於92年間向國泰
      世華銀行嘉義分行申請貸款遭拒，並未就被告丁○○是否
      有與共同被告庚○○、戊○○曾向該行查詢並確認願接受
      千茂公司備用信用狀一節加以函覆，是上開函文自難據為
      不利於被告丁○○、戊○○認定之憑據，反而依上開函文
      ，適足以證明被告丁○○因於92年間申請貸款遭拒，而有
      意以備用信用狀作為擔保品，加強貸款擔保，而向共同被
      告戊○○詢問辦理備用信用狀事宜。此外，檢察官又未能
      提出事證證明被告丁○○確實有就偽造文書、詐欺等犯行
      ，與共同被告庚○○、戊○○間有何犯意聯絡或行為分擔
      之情事，自難認被告丁○○涉有上開罪嫌。
    (二)就被告戊○○部分，檢察官認被告戊○○涉有上開偽造文
      書、詐欺等罪嫌，依起訴書所載犯罪嫌疑事實，無非係以
      ：「戊○○為避免甲○○及己○○2 人心生懷疑，乃佯向
      己○○借款50萬元，作為其個人出資部分，使甲○○及己○○2人確信其3人均居於共同集資人之地位，以誘使甲○○及己○○2人出資」、「戊○○得知甲○○、己○○2人
      一時無法籌得全部款項，乃向其2 人佯稱：申辦備用信用
      狀之保證金及手續費需儘速匯出，否則將喪失申辦之權利
      且無法退回已匯出之部分款項，因丁○○在銀行上有票貼
      額度，可由甲○○、己○○開立支票交丁○○向銀行票貼
      調現後，先匯入上開GRAY HSIEH銀行帳戶，俾確保申辦備
      用信用狀之權利等語」等語，為其論據。惟就被告戊○○
      是否出資50萬元部分，證人己○○於本院審理時證稱：（
      你們匯了這些款項，這些錢都是何人出資？）大部分是甲○○，我與戊○○是少部分；（戊○○是出多少錢？）50
      萬元；（這50萬元戊○○是怎麼拿出來的？）是拿現金到
      我公司給我；（你與戊○○之間有無其他債務關係？）沒
      有；（提示95年度調偵字第587號第15頁95年8月15日己○○偵訊筆錄，你證稱甲○○交代會計提領100 萬元，戊○○給你50萬元，交給你，你請你太太匯款，因為戊○○說
      他這50萬元是臨時跟人家借，希望開三天的票給他，所以
      戊○○的50萬元其實是你出的，你有無說過這些話？）有
      。後來我回去查證，戊○○是交給我30萬元不是50萬元，
      他說那是臨時跟朋友調錢，所以他要我開1 張票給他，那
      張30萬元的票是我開給他的，票也有兌現，所以戊○○的
      30萬元其實是我出的，我在檢察官面前說的都對，只是金
      額不是50萬元，是30萬元等語（見97年1月2日審判筆錄第
      22頁至第23頁），由證人己○○上開證述可知，被告戊○○究竟有無出資？若有出資，則該出資是由被告戊○○出
      資，還是實際上是由己○○出資？出資額究竟是30萬元，
      還是50萬元？凡此各節，證人己○○所證均反覆不一，能
      否作為不利於被告戊○○之罪證，已屬有疑；且被告戊○○供稱：我出50萬元是我拿現金給他，請他匯款到國外，
      然後己○○跟我說他有缺30萬元，看我可不可以幫他調，
      我當時就幫他問，對方說只能用幾天，我就問己○○要不
      要用，他說好，己○○就開了1 張大約期限3、5天的票給
      我，我就跟人家借好之後，把錢拿給己○○，這個票後來
      由己○○去兌現，這與我出資50萬元是無關連等語，核與
      證人己○○上開所證均有提及30萬元、50萬元部分，若合
      符節，則證人己○○是否因時隔久遠，使得記憶上產生誤
      差，非無可能，縱然被告戊○○亦未舉出其確實出資50萬
      元之證據，惟依罪疑惟輕原則，此部分事實不明之利益，
      自應歸於被告戊○○，本院認上開檢察官所指「戊○○佯
      向己○○借款50萬元，作為其個人出資部分」一節，尚屬
      無法證明。至被告戊○○曾向甲○○、己○○陳稱申辦備
      用信用狀之保證金及手續費需儘速匯出，否則將喪失申辦
      之權利且無法退回已匯出之部分款項，因丁○○在銀行上
      有票貼額度，可由甲○○、己○○開立支票交丁○○向銀
      行票貼調現後，先匯入上開GRAY HSIEH銀行帳戶，俾確保
      申辦備用信用狀之權利等語一節，固為被告戊○○所是認
      ，惟證人己○○於本院審理時證述：因為現金不夠，庚○○說你們匯款太慢，如果在期限內沒有匯足的話，之前的
      匯款會被取消等語（見97年1月2日審判筆錄第23頁至第24
      頁），而本案辦理「備用信用狀」過程中，因共同被告庚○○與甲○○、己○○不熟，故都透過被告戊○○與甲○○、己○○溝通聯繫一節，亦據迭經共同被告庚○○於偵
      詢時陳述明確，是上開被告戊○○所述，不無可能係被告
      戊○○轉述給甲○○、己○○知悉，是自難以被告戊○○
      有向甲○○、己○○陳稱上開話語，即遽認被告戊○○與
      被告庚○○有犯意聯絡及行為分擔，而涉有偽造文書、詐
      欺罪嫌。
  五、綜上所述，本件檢察官所舉關於被告丁○○、戊○○涉犯
      詐欺、行使偽造私文書犯行之證據，本院認均尚未達於通
      常一般之人均不致有所懷疑，而得確信其為真實之程度；
      此外復查無其他積極證據，足資證明被告丁○○、戊○○
      有何公訴人所起訴之前揭犯行，既不能證明被告丁○○、
      戊○○犯罪，核諸前揭說明，自應由本院為被告戊○○無
      罪之諭知，而被告丁○○部分，本應由本院為無罪之諭知
      ，惟檢察官認為此部分與上開被告丁○○有罪部分，有想
      像競合之裁判上一罪關係（見97年1月9日審判筆錄第2 頁
      ），爰不另為無罪之諭知。
據上論結，應依刑事訴訟法第299條第1項前段、第301條第1項，
刑法第2條第1項前段、第28條、第339條第1項、第216條、第210
條、第335條第1項，第219條、第38條第1項第2款、第3款，修正
前刑法第55條（牽連犯）、第56條，刑法施行法第1條之1，中華
民國九十六年罪犯減刑條例第2條第1項第3款、第7條判決如主文
。
本案經檢察官賴秋萍到庭執行職務。
中    華    民    國    97    年    6     月    11    日
                  刑事第十三庭  審判長法  官  黃俊明
                                      法  官  郭顏毓
                                      法  官  李明益
以上正本證明與原本無異。
如不服本判決，應於判決送達後10日內向本院提出上訴狀（應抄
附繕本）。告訴人或被害人如對於本判決不服者，應具備理由請
求檢察官上訴，其上訴期間之計算係以檢察官收受判決正本之日
期為準。
                                      書記官  劉穗筠
中    華    民    國    97    年    6     月    16    日
中華民國刑法第339條
（普通詐欺罪）
意圖為自己或第三人不法之所有，以詐術使人將本人或第三人之
物交付者，處5年以下有期徒刑、拘役或科或併科1千元以下罰金
。
以前項方法得財產上不法之利益或使第三人得之者，亦同。
前二項之未遂犯罰之。
中華民國刑法第216條
（行使偽造變造或登載不實之文書罪）
行使第 210 條至第 215 條之文書者，依偽造、變造文書或登載
不實事項或使登載不實事項之規定處斷。
中華民國刑法第210條
（偽造變造私文書罪）
偽造、變造私文書，足以生損害於公眾或他人者，處 5 年以下有
期徒刑。
中華民國刑法第335條
（普通侵占罪）
意圖為自己或第三人不法之所有，而侵占自己持有他人之物者，
處 5 年以下有期徒刑、拘役或科或併科 1 千元以下罰金。
前項之未遂犯罰之。
附表一 ：
┌──┬─────┬─────┬──────┬───────────┐
│編號│票載發票日│支 票號 碼│票 面 金 額 │備                  註│
│    │          │          │（新台幣）  │                      │
├──┼─────┼─────┼──────┼───────────┤
│ １ │5.    │BH0000000 │762,500元   │於93年5 月31日提示兌現│
├──┼─────┼─────┼──────┼───────────┤
│ ２ │7.10.    │ZA0000000 │105,000元   │於93年7 月12日因存款不│
│    │          │          │            │足退票                │
├──┼─────┼─────┼──────┼───────────┤
│ ３ │7.    │ZA0000000 │150,000元   │於93年7 月12日因存款不│
│    │          │          │            │足退票                │
└──┴─────┴─────┴──────┴───────────┘
附表二：
┌──┬─────┬─────┬──────┬───────────┐
│編號│票載發票日│支 票號 碼│票 面 金 額 │備                  註│
│    │          │          │ （新台幣） │                      │
├──┼─────┼─────┼──────┼───────────┤
│ １ │6.11.    │AR0000000 │285,000元   │於93年6月11日提示兌現 │
├──┼─────┼─────┼──────┼───────────┤
│ ２ │6.16.    │AR0000000 │215,000元   │於93年6月11日至同年月 │
│    │          │          │            │25日間某日提示經退票，│
│    │          │          │            │嗣於93年6月25日經註銷 │
│    │          │          │            │退票紀錄              │
├──┼─────┼─────┼──────┼───────────┤
│ ３ │6.    │AR0000000 │1,080,000元 │於93年8月6日因存款不足│
│    │          │          │            │退票                  │
├──┼─────┼─────┼──────┼───────────┤
│ ４ │6.    │CA0000000 │762,500元   │於93年6月30日提示兌現 │
├──┼─────┼─────┼──────┼───────────┤
│ ５ │6.    │CA0000000 │310,000元   │於93年9月7日提示，因撤│
│    │          │          │            │銷付款委託，故退票    │
├──┼─────┼─────┼──────┼───────────┤
│ ６ │6.    │AR0000000 │360,000元   │尚未提示              │
│    │          │          │            │                      │
├──┼─────┼─────┼──────┼───────────┤
│ ７ │6.10.    │AR0000000 │1,080,000元 │尚未提示，由己○○簽發│
│    │          │          │            │3張面額均為360,000元之│
│    │          │          │            │支票（票載發票日分別為│
│    │          │          │            │93年7月27日、93年8月27│
│    │          │          │            │日、93年9 月27日）交付│
│    │          │          │            │給丁○○之金主徐小鼎，│
│    │          │          │            │嗣該3 張支票兌現後，賴│
│    │          │          │            │繼順將此張1,080,000元 │
│    │          │          │            │支票取回              │
└──┴─────┴─────┴──────┴───────────┘


司法院資訊處製作；財團法人民間司法改革基金會備份。
